臺灣彰化地方法院民事判決
111年度國簡上字第1號
上  訴  人  林香吟  

訴訟代理人  洪于禾  
被上訴人    彰化縣衛生局

兼法定代理  
人          葉彥伯  
被上訴人    黃偉嘉  
            黃羿斐  
共      同
訴訟代理人  劉淑華律師
上列當事人間請求國家賠償事件，上訴人對於民國110年12月7日
本院彰化簡易庭110年度彰國簡字第1號第一審判決，提起上訴，
本院於111年6月20日言詞辯論終結，判決如下：
    主  文
上訴駁回。
第二審訴訟費用由上訴人負擔。
    事實及理由
壹、兩造陳述（本件所有被上訴人下合稱被上訴人，單指一人則
    逕稱其姓名）：
  一、上訴人主張：
　  ㈠伊職稱為護理師，但遭彰化縣衛生局遷調成課員（下稱系
      爭調任行為）。伊就該人事調任對彰化縣政府提起行政訴
      訟，由臺中高等行政法院以110年度訴字第12號（下稱系
      爭行政訴訟事件）審理期間，伊於民國110年4月9日發現
      二水鄉衛生所網頁中伊之職稱係記載為課員，而非護理師
      ，並於同日通知彰化縣衛生局，嗣由黃羿斐收受該書狀，
      並由其通知黃偉嘉更改網頁內容，伊復於同月13日18時發
      現網頁中課員之記載已更改成護理師。黃羿斐、黃偉嘉就
      更改網頁內容行為為共同正犯，且均為葉彥伯之下屬，葉
      彥伯因未善盡督導之責及善良管理人之義務導致黃羿斐、
      黃偉嘉失職，應負連帶賠償責任。彰化縣衛生局更改網頁
      上之內容，企圖製造沒有變動伊職稱之假象，被上訴人之
      行為已侵害伊名譽及隱私權，並致伊於系爭行政訴訟事件
      受敗訴之判決，使伊罹患精神疾病，多次流鼻血，受有非
      財產權損害新臺幣（下同）112,000元。
　  ㈡又伊比較108年、109年兩年度國稅局稅務資料，年薪減少1
      63,441元。另獎勵金部分，與同為職稱護理師相較，伊所
      領取獎勵金較少。合計受有財產權損害188,000元。
　  ㈢爰依民法第18條第2項、第19條、第184條第1項前段、第18
      8條第1項前段、第195條第1項前段、個人資料保護法第5
      、8、12、18、28條、國家賠償法第2條第2項、第9條第1
      項等規定提起本件訴訟等語。
　  ㈣原審為上訴人敗訴之判決，上訴人不服提起上訴，並為上
      訴聲明：1.原判決廢棄；2.被上訴人應給付上訴人30萬元
      ，及自起訴狀繕本送達翌日起至清償日止，按週年利率百
      分之5計算之利息。
  二、被上訴人辯稱：
　　㈠上訴人原係彰化縣埔心鄉衛生所師（三）級護理師。彰化
      縣政府以109年8月4日府人力字第1090274509A號令（下稱
      系爭派令）調任上訴人至彰化縣二水鄉衛生所師（三）級
      護理師（現職）。上訴人不服提起申訴，嗣不服申訴函復
      ，提起再申訴，經公務人員保障暨培訓委員會於109年12
      月29日以109公申決字第000301號再申訴決定駁回，上訴
      人乃提起行政訴訟，並經臺中高等行政法院以系爭行政訴
      訟事件判決駁回。
　　㈡關於上訴人所指更改網頁部分：公所的網頁當初為何會登
      記上訴人為課員不可考，但因為上訴人通知網頁所登載的
      資訊有誤，所以任職於彰化縣衛生局之課員黃偉嘉知悉後
      ，依權責更正網頁。上訴人未盡舉證責任，無法證明更改
      網頁內容與上訴人於系爭行政訴訟事件受敗訴判決間具有
      相當因果關係，及上訴人因而受有何損害，其請求依法無
      據。
　　㈢關於年薪及獎勵金部分：上訴人現支俸級為師（三）級年
      功俸12級590俸點，每月法定給與（本俸、專業加給）核
      支63,935元，與二水鄉衛生所同為師（三）級年功俸12級
      590俸點之護理師月薪相同。上訴人之身分自始至終，皆
      未變更，並不影響其身分權、財產權。獎勵金係按照各衛
      生所門診業務量，及個人工作內容、績效比例核實分配，
      門診業務量、工作內容績效不同則有個別差異，實屬正常
      。上訴人並未就其所受何種實際損害詳加說明，僅空口泛
      言伊應負國家賠償責任，於法不符。
　　㈣並聲明：上訴駁回。
貳、本院之判斷：
  一、關於上訴人指摘被上訴人更改網頁行為：
　  ㈠按公務員於執行職務行使公權力時，因故意或過失不法侵
      害人民自由或權利者，國家應負損害賠償責任；公務員怠
      於執行職務，致人民自由或權利遭受損害者亦同，國家賠
      償法第2條第2項定有明文。復按因故意或過失，不法侵害
      他人之權利者，負損害賠償責任，民法第184條第1項前段
      亦有明文。另按公務機關違反本法規定，致個人資料遭不
      法蒐集、處理、利用或其他侵害當事人權利者，負損害賠
      償責任，個人資料保護法第28條第1項定有明文。又按當
      事人主張有利於己之事實者，就其事實有舉證之責任，民
      事訴訟法第277條前段有明文規定，又依國家賠償法第12
      條規定，為國家賠償訴訟所適用。且民事訴訟如係由原告
      主張權利者，應先由原告負舉證之責，若原告先不能舉證
      ，以證實自己主張之事實為真實，則被告就其抗辯事實即
      令不能舉證，或其所舉證尚有疵累，亦應駁回原告之請求
      。
　  ㈡關於上訴人主張：伊於110年4月9日發現二水鄉衛生所網頁
      中伊之職稱係記載為「課員」，而非「護理師」，經伊於
      同日通知後，於同月13日發現網頁中「課員」之記載已更
      改成「護理師」等情，對此，被上訴人固不爭執，然以前
      詞置辯。
　  ㈢查系爭派令記載上訴人職務調動，自原職彰化縣埔心鄉衛
      生所護理師，師（三）級（W30)，調派至新職彰化縣二水
      衛生所護理師，師（三）級（W30)，暫支師（三）級年功
      俸12級，590俸點（原審卷第135頁），係機關內「同一序
      列職務」間調任。又參諸上訴人所提出彰化縣政府110年8
      月10日函之附件所記載上訴人職稱固為「課員」，但其職
      務類別內容「總收文、承辦人員、核判登記桌、稽催人員
      、列管人員、檔案管理人員、系統維護人員、機關布告人
      員、布告瀏覽人員」，與職稱係護理師之職務類別內容係
      相同（原審卷第45頁）。從而上訴人之職務係由系爭派令
      所賦予，而依該派令記載，上訴人正式職務仍為「護理師
      」，自不因網站所顯示職稱為「課員」，而生職務更易之
      效果。又查經上訴人通知後，二水鄉衛生所網頁更正為「
      護理師」，已與上訴人職稱相符，更難認變動上訴人之身
      分。況更改網頁內容並非屬公務員執行職務行使公權力之
      行為，自無國家賠償法之適用。又參諸被上訴人為維護網
      頁資料正確性，依其權限更正，係屬權責範圍內之行為，
      難認有何不法，除不該當國家賠償法第2條及民法第184條
      要件外，亦非個人資料保護法第18條所謂「竄改」行為，
      上訴人資料更無遭不法蒐集、處理、利用或其他侵害上訴
      人權利之情事，自無個人資料保護法第28條之適用。
　  ㈣上訴人固主張：被上訴人更改網頁行為致伊於系爭行政訴
      訟事件受敗訴之判決云云，準此，上訴人應就更改網頁行
      為導致伊於系爭行政訴訟中受敗訴判決，並因而受有損害
      ，上開事實間具有相當因果關係等有利事實，負擔舉證責
      任。核諸系爭行政訴訟事件判決上訴人敗訴，係以：系爭
      調任行為係屬輕微之干預，亦屬彰化縣政府對上訴人就其
      工作情形及機關衛生管理業務需要，所為遷調相當職務之
      人事命令及工作項目、地點異動之職務管理，難謂構成對
      上訴人權利之侵害，應屬「管理措施」而非「行政處分」
      ，是上訴人就系爭派令提起申訴、再申訴後，依首揭說明
      ，並不得再提起行政訴訟；又系爭調任行為並未經撤銷而
      為有效，且均無違法之情形等理由為據，均與上訴人主張
      被上訴人將二水鄉衛生所網頁所載之上訴人職稱由「課員
      」更改為「護理師」無關。是難認更改網頁內容之行為與
      上訴人於系爭行政事訴訟件受敗訴判決有相當因果關係。
      又徵諸上訴人主張：被告網頁更改行為侵害其權益，使伊
      生精神疾病，多次流鼻血云云，惟查上訴人所稱前揭疾患
      之原因係屬多端，復未提出其他可信事證相佐，難認上訴
      人所罹疾患與被上訴人行為有相當因果關係。
　  ㈤末查，迄本件言詞辯論終結前，上訴人均未舉證證明被上
      訴人網頁更改行為，有何不法，且與系爭行政訴訟事件敗
      訴，及其因此受有名譽、隱私之損害間，有何相當因果關
      係；其復未舉證證明被上訴人有何違反個人資料保護法規
      定之行為，致上訴人個人資料遭不法蒐集、處理、利用或
      其他侵害上訴人權利之情況。是上訴人所執前詞，認被上
      訴人應依國家賠償法、民法侵權行為與個人資料保護法等
      規定須負損害賠償責任云云，實屬無稽，而無足採。　  
  二、關於上訴人指摘彰化縣衛生局年薪與獎勵金核發短少行為
      ：
　  ㈠按國家機關依國家賠償法負賠償責任，係以其所屬公務員
      行使公權力之行為，具違法性為要件，且須人民之自由或
      權利受到侵害；苟公務員之行為無不法情事，或未造成人
      民權益損害，自無國家賠償責任可言。
　  ㈡查系爭調任行為前後，上訴人均為護理師，師（三）級（W
      30)，並暫支師（三）級年功俸12級，590俸點，已如前述
      ，職是上訴人薪資本俸並未有所變更。又公務員年薪總額
      可能因加班時數、請假有所不同。從而尚難僅憑兩年度國
      稅局稅務資料所呈現薪資總額差異，即認定上訴人受有損
      害。況查上訴人於另案行政訴訟曾請求加班費、喪假費用
      等，而遭台中高等行政法院110年度訴字第80號判決駁回
      確定（本院卷第146頁至第161頁），上訴人已不得請求給
      付上述費用甚明。故上訴人請求給付年薪短少之差額，實
      屬無據。
　  ㈢另二水鄉衛生所醫療門診獎勵金分配，係依行政院核定之
      「地方機關慢性病防治所與衛生所及健康服務中心人員獎
      勵金發給要點」之授權，由彰化縣政府訂定「彰化縣衛生
      局所屬衛生所分配醫療門診獎勵金績效評核要點」核發，
      此乃按工作內容、績效比例核實分配，自有與同職稱之人
      相比、受不同給付金額之可能，此由108年11月至109年12
      月二水鄉公所醫療門診獎勵金分配表所顯示，各人所分得
      服務獎勵金係依不同分配點數而異等情即明（本院卷第26
      3頁至第276頁），衡酌關於醫療門診獎勵金分配，係行政
      機關秉於固有之裁量權限而為，且所考量因素，核屬有所
      本，非毫無道理、恣意而為，尚無一望即知明顯違憲或違
      法之情形，亦難據此逕認對上訴人權利造成侵害。
參、綜上所述，上訴人請求被上訴人應給付30萬元，為無理由，
    不應准許。原審駁回上訴人之請求，經核並無違誤。上訴人
    上訴意旨指摘原判決不當，求予廢棄，為無理由，應予駁回
    。
肆、本件事證已臻明確，兩造其餘之攻擊或防禦方法及所舉證據
    ，經本院斟酌後，認為均不足以影響本判決之結果，爰不逐
    一論列，附此敘明。
伍、據上論結，本件上訴為無理由。依民事訴訟法第436條之1第
    3項、第449條第1項、第78條判決如主文。
中　　華　　民　　國　  111 　　年　  7 　月　　18　　日
                  民事第一庭  審判長  法　官 陳瑞水
                                      法  官 許嘉仁
                                      法  官 徐沛然
以上正本係照原本作成。
本件不得上訴。　　　　　　　　　　　　　　　　　　　
中　　華　　民　　國　  111 　　年　  7 　月　　18　　日
                                      書記官 游峻弦